臺灣臺北地方法院交通事件裁定　　　　 94年度交聲字第164號
原處分機關　臺北市交通事件裁決所
異　議　人
即受處分人　甲○○
上列受處分人因違反道路交通管理處罰條例案件，對於台北市交
通事件裁決所94年2月2日所為之處分（原處分案號：北市裁三字
第裁22-ABY716784號、北市裁三字第裁22-ABY716785號），聲明
異議，本院裁定如下：
    主  文
臺北市交通事件裁決所北市裁三字第裁22-ABY716784號處分撤銷
。
甲○○汽車駕駛人轉彎時，不依標誌、標線、號誌指示，處罰鍰
新臺幣陸佰元，並記違規點數壹點。
其餘異議駁回。
    理  由
一、按汽車駕駛人轉彎時，不依標誌、標線、號誌指示者，處
    200元以上600元以下（即新臺幣600元以上1,800元以下）罰
    鍰，汽車駕駛人有第48條之情形者，除依原條款處罰鍰外，
    並予記違規點數1點，道路交通管理處罰條例第48條第2款、
    第63條第1項第1款亦有明文。復按機慢車兩段左轉標誌，用
    以告示左轉機器腳踏車或慢車駕駛人應遵照號誌指示，在號
    誌顯示允許直行時先行駛至右前方路口之左轉待轉區等待左
    轉，俟該方向號誌顯示允許直行後，再行續駛，以兩段方式
    完成左轉，本標誌設於實施機慢車兩段左轉路口附近顯明之
    處，並配合機慢車左轉待轉區待轉標線；機慢車左轉待轉區
    線，用以指示機器腳踏車或慢車駕駛人分段行駛，視需要設
    置於號誌管制之交岔路口，道路交通標誌標線號誌設置規則
    第65條、第191條亦分別定有明文。再按汽車駕駛人，駕駛
    汽車有違反本條例之行為，經交通勤務警察制止時，拒絕停
    車接受稽查而逃逸者，處3,000元以上6,000元以下罰鍰，並
    應記違規點數1點，道路交通管理處罰條例第60條第1項、第
    63條第1項第1款分別定有明文。又汽車駕駛人有不服指揮稽
    查而逃逸之情形，當場不能或不宜攔截製單舉發者，得對汽
    車所有人逕行舉發處罰，道路交通管理處罰條例第7條之2第
    1項第4款亦定有明文。再所謂汽車，指在道路上不依軌道或
    動力架線而以原動機行駛之車輛，包括機器腳踏車在內，為
    依據道路交通管理處罰條例第92條規定授權制定之道路交通
    安全規則第2條第1項第1款所明定。
二、查異議人即受處分人甲○○駕駛其所有之車牌號碼CQL-290
    號重型機車，於民國93年12月11日上午6時50分許，沿臺北
    市○○路由西往東方向行駛，行至新明路與成功路2段之交
    岔路口時，不依「機車兩段式左轉」標誌指示，違規左轉，
    適為在臺北市○○區○○路2段南往北外側車道上執行交通
    勤務之臺北市政府警察局內湖分局交通分隊警員羅國宏發現
    ，羅國宏警員即上前揮手示意攔停制止時，受處分人見狀未
    停車接受稽查，反而騎乘機車往北加速逃逸，羅國宏警員即
    記下車號並以掌上型電腦核對車籍資料後掣單予以逕行舉發
    ，並將舉發違反道路交通管理事件通知單寄給受處分人收受
    ，受處分人於舉發通知單上所載之應到案日期（94年1月13
    日）前之93年12月23日提出申訴，經原處分機關臺北市交通
    事件裁決所請舉發單位臺北市政府警察局內湖分局調查結果
    ，仍認受處分人有上開違規定行為，嗣經原處分機關就「機
    車不依規定兩段式左轉」違規部分，依道路交通管理處罰條
    例第48條第2款（裁決書贅引第1項）之規定，裁處受處分人
    罰鍰新台幣（下同）600元（原處分案號：北市裁三字第裁
    22- ABY16784號）；就汽車駕駛人，駕駛汽車有違反道路交
    通管理處罰條例之行為，經交通勤務警察制止時，拒絕停車
    接受稽查而逃逸部分，依道路交通管理處罰條例第60條第1
    項、第63條第1項第1款之規定，裁處受處分人罰鍰3,000元
    ，並記違規點數1點（原處分案號：北市裁三字第裁
    22-ABY71678 5號），有臺北市政府警察局舉發違反道路交
    通管理事件通知單通知聯影本2件（北市警交大字第
    ABY716784號、北市警交大字第ABY716785號）、交通違規案
    件陳述書1件、臺北市交通事件裁決所違反道路交通管理事
    件裁決書2件（北市裁三字第裁22-ABY716784號、北市裁三
    字第裁22-ABY716785號）、台北市政府警察局內湖分局94年
    1月12日北市警內分交字第09364300300號函等件在卷足憑。
三、本件異議意旨略以：受處分人每日從新明路直行至安康路，
    經石潭公園過高架橋下涵洞達上班地點，明顯與違規地點方
    向不同，其未行經違規地點；又此二張罰單塗改多，且尚有
    塗改未蓋印章之處，書寫筆跡、筆墨、格式不太相同，爰聲
    明異議云云。
四、經查：
  (一)受處分人駕駛前開重型機車於前述時地未依機車兩段式左轉
    標誌指示，違規左轉，繼而拒絕停車接受稽查而逃逸之違規
    事實，業據證人即當時執行交通勤務之警員羅國宏於本院審
    理時以具結擔保其證述之真實性之狀態下證稱：當時我是在
    成功路2段、新明路交岔路口附近之成功路2段南往北方向人
    行道（距上開交岔路口約20公尺）處執勤，發現有一部機車
    從新明路方向直接左轉成功路2段，我就站到外側車道上，
    並伸直右手臂，欲攔住該機車騎士，詎該機車騎士加速跑走
    ，我有看到該機車車牌、顏色、型號，所以我就記下該車車
    號CQL-290號，顏色是銀色，並當場以掌上型電腦核對車身
    顏色無誤後才掣單舉發，並有臺北市政府警察局舉發違反道
    路交通管理事件通知單2紙在卷可稽，且依證人羅國宏警員
    之上開證詞觀之，其確實清楚看見本件違規之車號、車身顏
    色，證人羅國宏警員為執行交通勤務之公務員，對於違規之
    車輛，為其業務內之事項，其觀察程度自較一般人更為專注
    ，應無誤判之可能，再參以證人即警員羅國宏與受處分人互
    不相識，衡情亦無誣指受處分人違規之虞，是證人所言，應
    為平允可信，可見受處分人確有本件機車未依兩段式左轉標
    誌指示違規左轉、拒絕停車接受稽查而逃逸之違規行為，受
    處分人辯稱其當時係自新明路直行至安康路，並未左轉成功
    路2段云云，顯屬意圖飾卸之詞，尚不足採。
  (二)本件受處分人未依機車兩段式左轉標誌指示違規左轉後，拒
    絕停車接受稽查而迅即逃逸，致執勤警員當場不能攔停，乃
    予以逕行舉發，自無不合。綜上所述，本件受處分人之違規
    事證，至臻明灼，其所為本件異議，並無理由。
  (三)原處分機關據以裁罰，固非無見，惟依首揭規定，受處分人
    有違反道路交通管理處罰條例第48條第2款之行為，除應依
    道路交通管理處罰條例第48條第2款之規定處罰鍰外，亦應
    依同條例第63條第1項第1款之規定記違規點數1點，而原處
    分（北市裁三字第裁22-ABY716784號）就此部分，僅依道路
    交通管理處罰條例第48條第2款之規定，裁處受處分人罰鍰
    600元，漏未依前開規定記違規點數1點，尚有違誤，受處分
    人聲明異議，雖無理由，惟前開北市裁三字第裁22-ABY7167
    84號處分既有如上可議之處，即屬不能維持，就前開處分予
    以撤銷，並審酌違規情節之輕重，另為適法之裁處如原裁定
    主文第二項。
  (四)至受處分人有違反道路交通管理處罰條例之行為，經交通勤
    務警察制止時，拒絕停車接受稽查而逃逸部分，部分，原處
    分機關依道路交通管理處罰條例第60條第1項規定，裁處受
    處分人罰鍰3,000元，並予以記違規點數1點（原處分案號：
    北市裁三字第裁22-ABY716785號），核無違誤，此部分異議
    予以駁回。
據上論斷，應依道路交通案件處理辦法第19條、第20條前段，裁
定如主文。
中　　華　　民　　國　　94　　年　　10　　月　　31　　日
　　　　　　　　　刑事第十三庭  法　官　陳慧萍
以上正本證明與原本無異。
如不服本裁定，應於送達後5日內，向本院提出抗告狀。
　　　　　　　　　　　　　　　　書記官　何適熹
中　　華　　民　　國　　94　　年　　11　　月　　 3　　日
